【裁判字號】    99,上訴,696
【裁判日期】    990803
【裁判案由】    妨害性自主罪等
【裁判全文】
臺灣高等法院臺中分院刑事判決         99年度上訴字第696號
上  訴  人
即  被  告  丙○○
      （原名周光明）
選任辯護人  華嘉遠  律師
上列上訴人因妨害性自主罪等案件，不服臺灣臺中地方法院98年
度訴字第4100號中華民國99年 2月26日第一審判決（起訴案號：
臺灣臺中地方法院檢察署98年度偵字第24392號）， 提起上訴，
本院判決如下：
    主    文
原判決撤銷。
丙○○犯攜帶兇器強制性交罪，處有期徒刑捌年伍月，扣案之折
疊刀壹把沒收。
    犯罪事實
一、丙○○（原名：周光明，綽號：小黑）於民國98年10月10日
    （星期六）晚間19時30分許起，與其 2位不詳姓名、年籍及
    住居所之友人，在臺中縣梧棲鎮○○路○段代號0000-0000女
    （姓名、年籍及住居所均詳卷，下稱：Ａ女）經營之檳榔攤
    內飲酒（行為時未有因精神障礙或其他心智缺陷，致其辨識
    行為違法或依其辨識而行為之能力，顯著減低之情形），並
    投錢幣於點唱機唱歌，迨至翌日（即98年10月11日）凌晨零
    時許消費完畢，其 2名友人均先行離去，丙○○正欲離去之
    際，竟以無交通工具為由，拜託Ａ女騎乘機車載送其至西濱
    橋下，Ａ女先係表示不行，並向丙○○稱欲幫忙叫計程車，
    或是將機車暫借予丙○○騎乘回去，然丙○○佯稱因沒有錢
    ，不要叫計程車，Ａ女又稱可先借錢給丙○○之後再還，丙
    ○○仍不願意，不斷糾纏Ａ女需以機車載送其回去，Ａ女因
    認太晚不想載送丙○○，丙○○在店內仍硬要Ａ女載送其回
    去。適Ａ女已將檳榔攤店門關妥，丙○○見狀即坐上Ａ女之
    機車，糾纏Ａ女要載送其回去，Ａ女無奈下乃騎乘機車載送
    丙○○欲至西濱橋下。待Ａ女將丙○○載往西濱橋下後，Ａ
    女即要丙○○下車，丙○○仍不下車，復要求Ａ女左轉港埠
    路，Ａ女無奈只能依指示前行至一不明路段後，丙○○繼而
    要求Ａ女彎到小路，Ａ女見係昏暗小路不願再前進，乃停車
    要丙○○下車自行走回。此時丙○○因見時值深夜，且四下
    無人，認有機可趁，竟萌妨害自由、傷害及強制性交之犯意
    ，先持其所有原攜帶在身上之折疊刀 1把（已扣案，非屬列
    管之刀械）抵住Ａ女脖子，並出言恐嚇稱：「如果出聲的話
    會讓妳死的很難看」等語，喝令Ａ女聽話將機車騎往臺中縣
    龍井鄉○○路○段89巷內「新怡通運有限公司」後方貨櫃屋
    處，迨抵達貨櫃屋前停妥機車，丙○○為防止Ａ女離去，即
    以強行拔取Ａ女機車鑰匙之方式，阻止Ａ女離去，繼而強行
    抱住Ａ女之身體欲將Ａ女拉進貨櫃屋內，因Ａ女不願配合乃
    強力掙扎並以腳踢丙○○，Ａ女腳踢時因不慎跌倒在地，迅
    即遭丙○○壓制在地上，丙○○即以此非法方法剝奪Ａ女之
    行動自由。繼而在該貨櫃屋外，丙○○復以徒手之方式強力
    毆打Ａ女左邊臉頰，導致Ａ女因而受有左上智齒牙冠斷裂流
    血之傷害（丙○○因出手用力太大，竟因而使其手戴之手錶
    壞掉）。丙○○見Ａ女仍倒在地上無法爬起，為使Ａ女能進
    入貨櫃屋以遂行其強制性交之目的，即出手強拉Ａ女起來，
    並以手掐住Ａ女脖子，再持上開折疊刀架在Ａ女脖子上要脅
    Ａ女稱：再不起來就殺了妳等語，嗣再強力拉扯Ａ女之外套
    衣領及頭髮，欲將Ａ女強拖進貨櫃屋，Ａ女趁丙○○持鑰匙
    開門時轉身欲偷跑，然仍遭丙○○強力拉回拖入貨櫃屋。進
    入貨櫃屋後丙○○即開燈先行查看Ａ女牙齒流血之情形，Ａ
    女在丙○○開燈後更清楚看見丙○○所持之刀械為金黃色之
    折疊刀。丙○○在查看後即以手將Ａ女部分斷裂之左上智齒
    牙冠挖出，並拿酒要Ａ女含著殺菌，此時Ａ女因心中十分害
    怕丙○○對其不利，不得不佯為配合丙○○之指示，並央求
    丙○○讓其離去，復虛與委蛇對丙○○說好話，丙○○聽聞
    後即對Ａ女恫嚇稱：「如果放妳走的話，伊會沒命，乾脆就
    把妳幹掉」等語，Ａ女聽聞後心中更為恐懼邊哭邊說：「如
    果你喜歡我，我回去跟我老公離婚，再跟你交往，如果還沒
    有離婚，如果你讓我走，以後還可以偷偷交往」等語，丙○
    ○因自覺聽不下去即說：「不可能，妳是騙我的」等語，在
    Ａ女與丙○○上開對話期間，因Ａ女行動電話有響起多次，
    丙○○乃強將Ａ女行動電話取走，防止Ａ女對外聯絡。繼而
    丙○○將燈關掉，在貨櫃屋內床上仍手持折疊刀之情狀下，
    以徒手方式強脫Ａ女之內外褲、外套，Ａ女見狀先佯稱其月
    經來了，丙○○聽聞後即持行動電話開啟燈光查看Ａ女內褲
    是否確有月經來之痕跡，隨即強行將Ａ女上衣及胸罩往上推
    ，露出乳房，丙○○即先行親吻遭壓制之Ａ女臉頰及乳頭，
    並用手撫摸Ａ女乳房，繼而丙○○亦自己全身脫光強壓在Ａ
    女身上，不顧Ａ女手推抵擋強將其陰莖插入Ａ女陰道內抽送
    （未戴保險套，且未射精），以此施強暴、脅迫之方式違反
    Ａ女意願而對Ａ女強制性交得逞。嗣經Ａ女多方虛與委蛇，
    佯稱願與之交往與其夫離婚，Ａ女並留下電話號碼示好，在
    丙○○告知不可跟別人講這件事後，始將Ａ女之行動電話及
    機車鑰匙返還予Ａ女，Ａ女方得自行離去。Ａ女離去後丙○
    ○深怕東窗事發亦未留在貨櫃屋內睡覺而逕行離去。迨經Ａ
    女之夫協同Ａ女報案後，於98年10月11日凌晨 4時30分許經
    警員透過「新怡通運有限公司」經理策動丙○○返回現場，
    檢察官同時並核發拘票於98年10月11日上午 7時30分許，將
    返回現場之丙○○拘提到案， 經搜索後現場並扣得折疊刀1
    把及灰色短褲1件。
二、案經Ａ女訴由臺中縣警察局烏日分局報請臺灣臺中地方法院
    檢察署檢察官偵查起訴。
    理    由
壹、本案應先予說明部分：
一、依性侵害犯罪防治法第12條第2項之規定， 司法機關所製作
    必須公示之文書，不得揭露被害人之姓名、出生年月日、住
    居所及其他足資識別被害人身分之資訊。是本件判決書犯罪
    事實欄及理由欄內關於被害人之姓名均僅記載為Ａ女。
二、有關被告警詢調查筆錄自白任意性之認定：
    被告於本院審理時主張稱：「--，但對於警訊筆錄有意見。
    事發後我經理打電話給我說有警察在公司找我，那時候我人
    在外面，後我就回去公司，去找警察釐清這事情，到派出所
    偵訊室之前警察拉我的衣領到他們的辦公室裡面跟我說昨天
    發生的事情，是怎麼發生的，那女孩子告你的事實是不是屬
    實，我因為心理害怕，照他的陳述做筆錄。警察抓住我的上
    衣到密間辦公室裡面，叫我背包拿下來，叫我站在那邊，訊
    問我說昨天是不是有發生Ａ女去分局所報的案，他敘述一遍
    給我聽，早上我去那邊時還有點醉醉的，因昨天我有喝酒，
    那時候電話沒有電，也不知道打電話去問人或請人來幫忙，
    警察跟我說等一下筆錄做完就會讓你回去，跟我講你不要去
    找告訴人，警訊筆錄內容不是我的意思。」云云（見本院99
    年 5月18日審判筆錄），經查：(1)「（審判長問：你是說警
    訊筆錄的內容不是你的意思？）是的。」「（審判長問：你
    所說的警察是哪一位，是否那位製作你警詢筆錄的詢問人或
    紀錄人？）不是。」「（審判長問：你是否知道警察的名字
    ？）我不知道。」等語（見同上審判筆錄），是以有關被告
    於本院審理時所為主張，伊在警訊時遭受員警以不正之方法
    取得供述警詢筆錄，並且質疑警詢筆錄取得之合法性。然依
    被告上開所為之供述，此部分因為被告沒有辦法指明對他不
    正取得供述之員警究係何人，而且被告復明白向本院指出不
    是當時負責製作筆錄時詢問他的員警也不是紀錄的員警，以
    至於檢察官在這部分也沒有辦法去舉證證明沒有一個員警對
    被告以不正之方法取得供述，且因為被告沒有辦法釋明當時
    對被告不當取供的人是誰，更何況對被告為不當取供的人與
    警詢筆錄的詢問人跟製作人不一樣的，這部分在舉證上被告
    應先釋明這部分的證據，本院才有辦法進一步根據被告的釋
    明調查，以證明有關被告在警詢中的供述是否出於任意性。
    (2)再細觀98年10月11日10時05分到12時20分的被告警詢筆錄
    是在臺中縣警察局烏日分局偵查隊偵訊室所製作的（並有該
    次警詢光碟附於偵查卷末之偵查光碟片錄音帶存放袋內），
    當天警詢筆錄內容被告只承認有與Ａ女發生性關係而已，除
    此之外，在該次警詢筆錄內被告很明確供稱伊沒有拿刀脅迫
    被害人，沒有強拔被害人機車鑰匙，沒有強拉被害人進去貨
    櫃屋，沒有拿刀子架住Ａ女的脖子上，也沒有做出其他任何
    強暴脅迫Ａ女與他發生性關係的行為，而且是Ａ女自己反映
    出想與他做愛的意思，伊覺得伊與Ａ女互相有意思所以伊親
    Ａ女時Ａ女也有抱著伊，伊雖然有打被害人Ａ女，那是因被
    害人Ａ女說要介紹其越南的妹妹給伊認識沒有做到伊才生氣
    毆打Ａ女，依上揭被告在警詢筆錄所供述的意旨，如果當時
    警察確有對被告為刑求之行為，或對被告強迫取供、不當取
    供之行為，衡情被告豈有可能在警詢筆錄內為如此之回答，
    此顯與經驗法則不符。(3)再者有關被告在警詢承認有跟Ａ女
    發生性行為，稍後於內勤檢察官詢問時，被告亦是回答有與
    Ａ女發生性關係，在原審法院法官聲押庭時被告也是回答發
    生性行為前有問過Ａ女的意思。案件起訴後在原審法院有辯
    護人在場的情形下，被告也承認有跟Ａ女發生性關係，甚且
    將被告確實有與被害人Ａ女發生過性行為列為不爭執之事項
    （詳見原審卷第24頁背面），迨至原審審理時被告在有辯護
    人在場辯護的情況下，被告仍供承有與Ａ女發生性關係，並
    當庭表示對伊所作的行為感到抱歉（詳見原審卷第40頁背面
    ），從而被告在警詢中承認有與Ａ女發生性關係，與被告嗣
    後在有辯護律師在場時所承認的事實完全一致，實查無任何
    基證足以證明被告於警詢時之供述係遭警員不當刑求取供所
    致，參酌以被告於原審訊問時亦供承警察及檢察官都沒有刑
    求打伊等語（見原審卷第9頁背面）， 綜上足認被告主張其
    在警詢所為供述是非出於自由意思之抗辯，要係臨訟圖卸刑
    責之砌詞，要無可採。
貳、有關於證據能力部分：
    被告對於本案證據能力部分並未表示意見，被告之選任辯護
    人則明確表示沒有意見（見本院99年 4月12日準備程序筆錄
    ），且查：
一、按刑事訴訟法第159條之1規定：被告以外之人於審判外向法
    官所為之陳述，得為證據。被告以外之人於偵查中向檢察官
    所為之陳述，除顯有不可信之情況者外，得為證據。此係因
    上開偵查中向檢察官所為之陳述雖仍為審判外之陳述，但立
    法者衡量刑事訴訟法規定檢察官代表國家偵查犯罪、實施公
    訴，依法有訊問被告、證人、鑑定人之權，且實務運作時，
    偵查中檢察官向被告以外之人所取得之陳述，原則上均能遵
    守法律規定，不致違法取供，其可信性極高，為兼顧理論與
    實務為由，而對「被告以外之人於偵查中向檢察官所為之陳
    述」，例外規定除有顯不可信之情況者外，得為證據。本件
    證人Ａ女及Ａ女之夫 2人於檢察官偵訊中經具結後所為之陳
    述，本院審酌證人Ａ女、Ａ女之夫 2人於檢察官偵訊時係經
    檢察官告知具結之義務及偽證之處罰，並命證人朗讀結文後
    具結（渠 2人之結文均置放在偵查卷末之證物袋內），衡情
    證人Ａ女、Ａ女之夫 2人自必小心謹慎以免觸犯偽證罪，且
    被告及其選任辯護人於本院審理時亦均未提出、主張任何可
    供證明證人Ａ女、Ａ女之夫 2人於檢察官偵訊時經具結後所
    為之陳述，究有如何之「顯有不可信之客觀情況」以供本院
    得以即時調查，足認證人Ａ女、Ａ女之夫 2人於檢察官偵訊
    時經具結結證所為之證詞，自得為證據，而有證據能力。
二、按性侵害犯罪防治法第10條第1項 「醫院、診所對於被害人
    ，不得無故拒絕診療及開立驗傷診斷書」、第3項「第1項驗
    傷診斷書之格式，由中央衛生主管機關會商有關機關定之」
    之規定，依同法第11條第1項相關規定， 係為防治性侵害犯
    罪及保護被害人權益，對於被害人驗傷及取證所為之特別規
    定，其依此項規定所製作之驗傷診斷書，應屬刑事訴訟法第
    159條第1項「法律有規定」之傳聞證據之例外（最高法院95
    年度臺上字第5026號判決意旨參照）。查，卷附中山醫學大
    學附設醫院開立之受理疑似性侵害事件驗傷診斷書，為依性
    侵害犯罪防治法第10條第1項之規定開立之驗傷診斷書， 依
    前開判決要旨，應屬刑事訴訟法第159條第1項「法律有規定
    」之傳聞證據之例外，而有證據能力。
三、按性侵害犯罪防治法第11條規定：「對於被害人之驗傷及取
    證，除依刑事訴訟法、軍事審判法之規定或被害人無意識或
    無法表意者外，應經被害人之同意。被害人為受監護宣告或
    未滿12歲之人時，應經其監護人或法定代理人之同意。但監
    護人或法定代理人之有無不明、通知顯有困難或為該性侵害
    犯罪之嫌疑人時，得逕行驗傷及取證。取得證據後，應保全
    證物於證物袋內，司法、軍法警察並應即送請內政部警政署
    鑑驗，證物鑑驗報告並應依法保存。性侵害犯罪案件屬告訴
    乃論者，尚未提出告訴或自訴時，內政部警政署應將證物移
    送犯罪發生地之直轄市、縣（市）主管機關保管，除未能知
    悉犯罪嫌疑人外，證物保管 6個月後得逕行銷毀。」查，本
    件扣案之短褲1件、卡其色外套1件、短外套1件、上衣1件、
    胸罩1件及內褲1件等（均係置放在疑似性侵害案件證物袋內
    ），係承辦之臺中縣警察局烏日分局依上開條文規定為取證
    及鑑驗所為之查扣，要屬依法定程序合法所扣得之物證，自
    非屬供述證據而無傳聞法則之適用，且與本案間亦具有關聯
    性，當有證據能力。
四、又依上開性侵害犯罪防治法第11條之規定，取得證據後，應
    保全證物於證物袋內，司法、軍法警察並應即送請內政部警
    政署鑑驗，證物鑑驗報告並應依法保存，此即屬於刑事訴訟
    法第159條第1項所稱「法律有規定」之特別情形。而刑事訴
    訟之鑑定，為證據調查方法之一種，係指由具有特別知識經
    驗之人或機關，就特別需要特殊知識經驗之事項，予以鑑識
    、測驗、研判及斷定，供為法院或檢察官認定事實之參考。
    本件卷附內政部警政署刑事警察局就被害人外套、短外套、
    上衣、胸罩、短褲、內褲各 1件、微物檢體、被害人外陰部
    梳取物、被害人外陰部棉棒、被害人陰道深部棉棒、被害人
    陰道抹片、被害人右手、左手指甲、被害人唾液及被告丙○
    ○褲子1件、刀子1把ＤＮＡ型別鑑定所出具之書面鑑驗書，
    係由警察機關依照上開性侵害犯罪防治法第11條之規定送請
    該局進行鑑定所得結果，並在鑑驗結果表內詳列各該型別數
    據，並說明鑑驗結論，已符合鑑定報告之法定記載要件，依
    據刑事訴訟法第159條之立法理由及同法第206條規定，自具
    有證據能力。
五、本案卷內所附之刑案現場照片（包括扣案物品照片）、監視
    器錄影光碟及錄影光碟翻拍照片等，均係屬機械性紀錄特徵
    ，也就是認識對象的是照相機及攝影機鏡頭，透過機械鏡頭
    形成的畫面映寫入膠卷、光碟片或以數位方式存入特定設備
    內（如記憶卡），然後還原於照相紙及播放設備上，故照相
    中及監視器錄影光碟畫面與光碟翻拍相片中均不含有人的供
    述要素，在現實情形與作為傳達結果的攝影、照相，在內容
    上的一致性是透過機械的正確性來加以保障的，在攝影、照
    相中，並不存在人對現實情形的知覺、記憶，在表現時經常
    可能發生的錯誤（如知覺的不準確、誤差及記憶隨時間推移
    而發生的變化），故照相及攝影光碟畫面與翻拍照片當然是
    非供述證據，並無傳聞法則之適用，本案卷內所附之刑案現
    場照片（包括扣案物品照片）、監視器錄影光碟及錄影光碟
    翻拍照片等既係透過攝影機、照相機拍攝後經播放、洗印所
    得，且與本案犯罪事實均具有關聯性，而被告及其選任辯護
    人對於卷內所附之上揭照片、監視器錄影光碟及錄影光碟翻
    拍照片亦均未主張係執法人員違法取得，經查又無不得作為
    證據之事由，依法自得作為證據，而有證據能力（最高法院
    97年度臺上字第3854號判決意旨參見）。
六、本案卷內所附之被害人Ａ女調元牙科診所出具之診斷證明書
    1紙， 固屬被告以外之人於審判外之書面陳述，惟公訴人、
    被告及其選任辯護人迄本院言詞辯論終結前並未聲明異議，
    復經本院審酌上開書面陳述作成時之情況，與該診斷證明書
    乃診所醫師本於專業知識所作成，復具有相當之中立性，又
    查無其他顯有不可信之情況，且對本案被告被訴犯罪事實之
    待證事項具有相當關聯性，依刑事訴訟法第159條之4之規定
    ，認應有證據能力。
七、按證據能力乃證據資料容許為訴訟上證明之資格，屬證據形
    式上之資格要件；至證據之證明力，則為證據之憑信性及對
    於待證事實實質上之證明價值。證據資料必須具有證據能力
    ，容許為訴訟上之證明，並在審判期日合法調查後，始有證
    明力可言，而得為法院評價之對象。又修正後刑事訴訟法第
    159條之4規定，可作為證據之文書有：一、除顯有不可信之
    情況外，公務員職務上製作之紀錄文書、證明文書。二、除
    顯有不可信之情況外，從事業務之人於業務上或通常業務過
    程所須製作之紀錄文書、證明文書。三、除前二款之情形外
    ，其他於可信之特別情況下所製作之文書。而該法條第二款
    所稱從事業務之人於業務上或通常業務過程所須製作之紀錄
    文書、證明文書，因係於通常業務過程不間斷、有規律而準
    確之記載，且大部分紀錄係完成於業務終了前後，無預見日
    後可能會被提供作為證據之不實登載動機，不實之可能性小
    ，除非該等紀錄文書或證明文書有顯然不可信之情況，否則
    有承認其為證據之必要；因此，採取上開文書作為證據，應
    注意該文書之製作，是否係於例行性之業務過程中，基於觀
    察或發現而當場或即時記載之特徵。經查，卷附之門號0987
    XXX787號（正確門號不予詳載，此係被害人Ａ女之行動電話
    門號）之雙向通聯紀錄資料，本係由該電信業者（遠傳電信
    公司）為計算電話通話費用，而以電信業者管控中之電腦設
    備逐筆紀錄通話門號之通話日期、時間長短、通話對方門號
    等。則上開門號通聯紀錄資料，顯非為訴訟上之特定目的而
    製作，而係屬於通常業務過程中不間斷的有規律記載，是其
    記載者，不具有個案性質，自係屬於從事業務之人於業務上
    或通常業務過程所須製作之紀錄文書，經查亦無顯不可信之
    情況，上開門號0987XXX787號之雙向通聯紀錄資料，應具有
    證據能力。
八、現行刑事訴訟法並無關於指認犯罪嫌疑人、被告（下稱：犯
    罪嫌疑人）程序之規定，如何經由被害人、檢舉人或目擊證
    人以正確指認犯罪嫌疑人，自應依個案之具體情形為適當之
    處理。依法務部及內政部警政署於90年5月、8月分別頒布之
    「法務部對於指認犯罪嫌疑人程序要點」、「人犯指認作業
    要點」及「警察機關實施指認犯罪嫌疑人程序要領」中之規
    定，於偵查過程中指認犯罪嫌疑人，係採取「選擇式」列隊
    指認，而非一對一「是非式的單一指認」；供選擇指認之數
    人在外形上不得有重大的差異；實施照片指認，不得以單一
    相片提供指認，並避免提供老舊照片指認；指認前應由指認
    人先陳述嫌疑人的特徵、不得對指認人進行誘導或暗示等程
    序，固可提高指認的正確度，以預防指認錯誤之發生。然指
    認之程序，固須注重人權之保障，亦需兼顧真實之發現，確
    保社會正義實現之基本目的。法院就偵查過程中所實行之第
    一次指認（禁止重覆指認），應綜合指認人於案發時所處之
    環境，是否足資認定其確能對犯罪嫌疑人觀察明白、認知犯
    罪行為人行為之內容，該事後依憑個人之知覺及記憶所為之
    指認是否客觀可信，而非出於不當之暗示等事項，為事後審
    查，並說明其認定指認有無證據能力之理由。倘指認過程中
    所可能形成之記憶污染、誤導判斷，均已排除，且其目擊指
    認亦未違背通常一般日常生活經驗之定則或論理法則，指認
    人於審判中，並已依人證之調查程序，陳述其出於親身經歷
    之見聞所為指認，並依法踐行詰問之程序，而非單以指認人
    之指認為論罪之唯一依據，自不得僅因指認人之指認程序與
    上開要點（領）規範未盡相符，遽認其無證據能力（最高法
    院98年度臺上字第830號判決意旨參照）。 本件有關被害人
    Ａ女於警訊過程中指認犯罪嫌疑人，既係採取「選擇式」列
    隊指認，而非一對一「是非式的單一指認」，且被害人Ａ女
    復經原審法院傳喚到庭，並以證人身分施以交互詰問，及業
    已保障被告之對質詰問權，是有關被害人Ａ女於警訊時所為
    之指認犯罪嫌疑人紀錄表當然具有證據能力。
九、如犯罪事實欄所示扣案之摺疊刀1把及灰色短褲1件等物，因
    均非屬供述證據而無傳聞法則之適用，復係由員警依法定程
    序合法所扣得（即經被告同意執行搜索），且與本案犯罪事
    實具有關聯性，而被告及其選任辯護人於本院審理時對於警
    員查扣之過程亦均未表示異議，主張係執法人員違法取得，
    經查又無不得作為證據之事由，依法自得作為證據，而有證
    據能力。
十、按刑事訴訟法第159條之5第2項所定： 「當事人、代理人或
    辯護人於法院調查證據時，知有第159條第1項不得為證據之
    情形，而未於言詞辯論終結前聲明異議者，視為有前項之同
    意。」乃係基於證據資料愈豐富，愈有助於真實發現之理念
    ，酌採當事人進行主義之證據處分權原則，並強化言詞辯論
    主義，透過當事人等到庭所為之法庭活動，在使訴訟程序順
    暢進行之要求下，承認傳聞證據於一定條件內，得具證據適
    格。此種「擬制同意」， 因與同條第1項之明示同意有別，
    實務上常見當事人等係以「無異議」或「沒有意見」表示之
    ，斯時倘該證據資料之性質，已經辯護人閱卷而知悉，或自
    起訴書、原審判決書之記載而了解，或偵、審中經檢察官、
    審判長、受命法官、受託法官告知，或被告逕為認罪答辯或
    有類似之作為、情況，即可認該相關人員於調查證據之時，
    知情而合於擬制同意之要件（最高法院96年度臺上字第4174
    號判決意旨參見）。經查，本件除上述一、二、三、四、五
    、六、七、八、九所述部分外，其餘卷內所引用之供述證據
    【含言詞及書面陳述】，其性質屬於被告以外之人於審判外
    的陳述，而為傳聞證據，且查無符合刑事訴訟法第159條之1
    至之4等前4條之情形者，原雖無證據能力，然此部分供述證
    據【含言詞及書面陳述】內容，業經本院審理時予以提示並
    告以要旨，且經檢察官、被告及其選任辯護人表示意見。當
    事人及被告之選任辯護人均已知上述供述證據乃屬傳聞證據
    ，且被告及其選任辯護人於本院審判期日中均未對此部分之
    證據表示意見，且迄至言詞辯論終結前亦未聲明異議，本院
    審酌上開證據資料製作時之情況，或因距離案發時間較近；
    或因較無人情施壓或干擾，且亦無違法、不當取供之情形存
    在及證明力明顯過低之瑕疵，揆諸前開規定，爰依刑事訴訟
    法第159條之5規定，認為以之作為本案之證據亦屬適當，自
    均有證據能力。
十一、按被告（此不同於被告以外之人）之自白，非出於強暴、
      脅迫、利誘、詐欺、疲勞訊問、違法羈押或其他不正之方
      法，且與事實相符者，得為證據，刑事訴訟法第156條第1
      項定有明文。本件被告於警詢、檢察官偵查中、原審及本
      院審理時自白（包括部分自白）部分，被告及其選任辯護
      人於本院審理時均未提出其他可供證明被告下列經本院所
      引用之於警詢、檢察官偵查中、原審及本院審理時自白（
      包括部分自白）部分，究有如何之遭受「強暴、脅迫、利
      誘、詐欺、疲勞訊問、違法羈押或其他不正之方法」始為
      自白之證據，以供本院得以即時調查審認，並參酌上開所
      述證據部分之證據等，均足認被告下列經本院所引用之於
      警詢、檢察官偵查中、原審及本院審理時自白（包括部分
      自白）部分，其與事實相符者，依法自得為證據。
、有關於認定犯罪事實部分：
一、訊據上訴人即被告（下稱：被告）丙○○固對於上揭案發前
    伊因喝酒後，以無交通工具為由，央請告訴人Ａ女騎乘機車
    載送伊回案發居處，伊有在入屋之前即動手毆打告訴人Ａ女
    ，告訴人Ａ女經伊毆打之後，致智齒牙冠斷裂而受有傷害。
    入屋之後，伊確實有要與告訴人Ａ女為性交行為，確實亦有
    在案發地點即臺中縣龍井鄉○○路89巷新怡通運有限公司後
    方貨櫃屋內經警查獲伊所有之折疊刀 1把等事實均坦承不諱
    ，然矢口否認有何如公訴人所指訴之持兇器加重強制性交及
    剝奪Ａ女行動自由之犯行，並辯稱：伊只有傷害，其餘伊沒
    有犯罪。伊並未持折疊刀以強暴脅迫之手段強姦告訴人Ａ女
    ，係伊主動詢問告訴人Ａ女經告訴人Ａ女同意後發生性行為
    的，伊沒有違反Ａ女之意願，伊沒有對Ａ女強制性交，發生
    性關係是Ａ女提出來的。從坐上告訴人Ａ女之機車至抵達貨
    櫃屋前，伊並沒有用刀子抵住告訴人Ａ女之脖子，伊均未拿
    刀子，伊亦沒有在屋外或是屋內拿過折疊刀出來，該刀子原
    本就放置在貨櫃屋內的。且根據告訴人Ａ女之供詞，持刀械
    的部分，在行駛中告訴人Ａ女並無法確認伊有持刀的實據，
    只是覺得冰冰涼涼，試問在住宅區人多的地方，氣溫相對就
    比較高，而行駛至空曠地人煙稀少的地方，而且是靠海邊，
    人行駛當中不會覺得冷嗎？告訴人Ａ女於貨櫃屋外時，說有
    看到伊持刀，試問在伊之辯護律師訊問時，當時被告打妳的
    臉部時，是用那一隻手，告訴人Ａ女回答不知道，又問告訴
    人Ａ女，被告是用那一隻手抓妳的脖子，告訴人Ａ女回答說
    被告用兩隻手抓我的脖子，事實竟然伊是用兩隻手抓告訴人
    Ａ女之脖子，那又何來的第三隻手拿刀呢？這根本就是說謊
    。告訴人Ａ女說於貨櫃屋外時，有向伊反擊，看是否能夠逃
    脫，試問當時若是告訴人Ａ女有看到伊持刀，又夜深人靜，
    伊之體形魁梧一個弱女子是該如何反擊，而有想要逃脫之意
    念呢，是否看到伊持刀而就範呢，眾說云云。檢察官問告訴
    人Ａ女，被告性侵妳結束後如何？告訴人Ａ女回答說被告性
    侵我結束後他就走了，我就自己穿衣服褲子走出公司門口，
    並且騎乘我的機車回家，並且被告有跟我要電話，我為了要
    離開，所以也有將電話號碼給被告，被告還跟我說不能跟別
    人講這樣的事情云云。試問伊若是沒有將鑰匙拿給告訴人Ａ
    女，告訴人Ａ女又怎麼騎車回去，這和之前說的伊將鑰匙拔
    走的話相互矛盾，這分明就是說謊。而且告訴人Ａ女離開時
    伊還送Ａ女到門口，那時在貨櫃屋側邊時，還有巡邏車從我
    們前面開去，當時若是告訴人Ａ女是被性侵或是非自願的，
    就當時之情況告訴人Ａ女早就向巡邏車呼救，不用等告訴人
    Ａ女回去之後再來報案，因是告訴人Ａ女回去之後，被她老
    公逼問之下，無法自圓其說，才說是被告性侵了她，脅迫Ａ
    女。檢察官問告訴人Ａ女，被告脫妳褲子並且性侵妳這段期
    間，妳是否有反抗？告訴人Ａ女回答有的，因為我一直反抗
    ，但在床上時被告還有拿著刀，試問在激烈的反抗之間，多
    少都會有刀痕或是被割到的傷口及導致陰道口和處女膜之撕
    裂傷等，但是在驗傷的報告裡除了牙齒的部分，並沒有其他
    有利於告訴人之證據，並且當時告訴人Ａ女所斷裂的牙齒是
    蛀牙的，當時取下來的只是一小塊，並不是整個智齒都掉落
    ，這部分也是告訴人Ａ女告知伊才知道。那天伊有喝酒，喝
    很醉，伊的性器有無進入告訴人Ａ女陰道伊不是很清楚。又
    事實的認定應憑證據，依內政部警政署刑事警察局鑑驗結果
    ，認定告訴人Ａ女陰道內所採檢體，並無被告之精液反應，
    與中山醫學大學附設醫院出具之受理疑似性侵害事件驗傷診
    斷書記載「外陰口及處女膜無新撕裂傷，肛門口無撕裂傷」
    ，並且在告訴人Ａ女體內鑑驗出第三者的精液反應，連伊最
    基本之死細胞的ＤＮＡ反應都沒有，或是Ａ女身上殘留有伊
    唾液檢驗反應也沒有，原判決只依告訴人Ａ女的供述來做認
    定，伊不服，應該要參考當時的動機跟目的，當時如果說伊
    的目的是為了要發洩伊的性慾的話，那到最後檢查證據的部
    分為何都是有利於伊云云。被告之選任辯護人則為被告辯護
    略稱：本案被告沒有性侵Ａ女，是Ａ女主動到了屋內，在
    屋內來提出性交的意思，Ａ女性生活是隨便的，在卷內可知
    道Ａ女有跟另外一個男人性交，Ａ女為了平復被告的怒氣，
    因在貨櫃屋外面，被告就有問Ａ女說怎麼妹妹還沒有來臺灣
    介紹給他，被告一怒之下打了Ａ女，所以進了房間，Ａ女為
    平復被告怒氣給予性交敷衍，這是可以理解的。另外從被
    告在鐵皮屋外面打Ａ女一個巴掌，後進入屋內大概有三、四
    十分鐘，有一個很奇怪的動作，係Ａ女的牙齒會讓被告檢查
    ，這裡面你說有強暴脅迫嗎，跟那時緊張氣氛沒有辦法吻合
    ，Ａ女在屋內喝高梁酒，又讓被告檢查嘴巴內的牙齒，都是
    非常平和的，沒有看出有何強暴跟脅迫。證人甲○○也證
    述有看到Ａ女有說有笑的，我們認為不當一回事，也就是說
    性交的事對Ａ女而言，並不是很嚴重的事，否則他不會來上
    班，因為已經傷心難過，是Ａ女為了平復被告怒氣，所提出
    性交的敷衍。且從頭到尾都沒有刀子，刀子是Ａ女在訊問當
    中所講出來。庭上勘驗Ａ女的衣服，應該是案子之前就有破
    損的情形，整個來講的話，跟拉扯的方向是不一致的，還有
    外面衣服的撕裂痕跡，裡面也有撕裂痕跡，一般來講不太可
    能，所以衣服不能證明跟本案有關係。本案只有Ａ女單方
    陳述被告持刀要脅其就範，但以被告是貨車司機孔武有力下
    ，依經驗之法則應無用刀之必要，且Ａ女陳述雙方有激烈爭
    執拉扯；若如此，Ａ女身上就應該有傷痕，但查無任何證據
    可證其實，是持刀強暴脅迫乙事並非實在。被告有毆打Ａ
    女但與隨後Ａ女同意之性交沒有關連性。Ａ女進入被告之貨
    櫃屋後，超過20分鐘，喝了被告提供的高梁酒，並答應被告
    之性交請求。這一過程可證明Ａ女有自由意志，既然有自由
    意志，則與強制性交之要件不符。本案檢測Ａ女之陰道分
    泌物並未發現有被告之精子細胞反應。被告認為這可能是當
    時喝醉了，陰莖根本未插入Ａ女陰道，誤認為有插入而坦承
    。若是如此該坦承並非實情。由於內政部警政署刑事警察局
    鑑驗書未驗得有被告之精子細胞，此對被告陰莖未插入乙事
    提供有利佐證，因此應進一步深入了解為何會有這樣的結果
    。原判決將被告少年時期交付保護管束之資料於事實欄內
    認定被告素行不佳；理由欄內做為審酌處以重刑依據，有違
    少年事件處理法第83條之1視為未受宣告之規定， 此違法影
    響刑度之加重等語。
二、本院查：
  (一)本件被告於案發前雖有飲酒，然本院衡以事發當時被告仍可
    清楚指示不知路況之Ａ女多次轉彎騎駛機車一段路程返回其
    住處，並能在事發過程中清楚查看Ａ女牙齒，並以手將Ａ女
    部分斷裂之智齒牙冠挖出，復能說明毆打Ａ女時因出手用力
    太大，而使其手戴之手錶壞掉（見偵查卷第32頁）及有看見
    巡邏警車經過（見99年 5月13日被告所具刑事答辯狀）等情
    節，足認被告於98年10月10日晚間及11日凌晨時（即被告行
    為時）並未有因精神障礙或其他心智缺陷，致其辨識行為違
    法或依其辨識而行為之能力，有顯著減低之情形存在無誤。
  (二)上揭犯罪事實業據證人即告訴人Ａ女於檢察官偵查中及原審
    審理時分別結證在卷， 核與證人即Ａ女之夫0000-0000Ａ於
    檢察官偵查中所結證尋覓Ａ女之經過相符，並有與證人Ａ女
    指證相符之折疊刀1把、灰色短褲1件扣案；及路口監視器畫
    面光碟1片、翻拍照片1張、新怡通運有限公司內監視器畫面
    光碟1片（業經本院於99年5月17日當庭勘驗在卷）、現場蒐
    證刑案現場照片26幀、員警之職務報告書 2份（內容說明：
    Ａ女報案時間及本案查獲經過），告訴人Ａ女遭被告毆打左
    邊臉頰，導致Ａ女因而受有左上智齒牙冠斷裂事實之調元牙
    科診所出具之診斷證明書 1份、案發期間告訴人Ａ女之丈夫
    電話聯絡Ａ女手機情形之雙向通聯紀錄（附帶說明：行動電
    話持有者如未設定語音信箱，他人撥打該行動電話時，如持
    有者未接聽來電，則該通來電不會紀錄於雙向通聯紀錄上，
    如有設定語音信箱，而來電有轉入語音信箱，則通聯紀錄上
    會留有該筆來電之通聯紀錄）等附卷足資佐證。
  (三)又證人Ａ女於原審99年1月22日審理時，到庭具結經實施交
    互詰問證稱：「（檢察官問：被告強暴你的經過為何？）事
    情過了很久，有的事情我都把他忘了， 就是那天大概晚上7
    點多時他帶兩個朋友到我的店內喝酒，他喝到10點多，我跟
    被告說，店要打烊，他的兩個朋友先走，我不知道他們先走
    了，我在忙著收東西，被告告訴我說他的朋友先走了，他沒
    有車子可以回去，我跟他說，我幫你叫計程車，或是我的機
    車可以借他騎乘回去，但是他說不要叫計程車，因為他沒有
    錢，但我說我的錢可以先借他，之後再還給我，但是被告不
    願意，他就叫我以機車載送他回去，我不想載送他回去，但
    是他在店內硬要我載送他回去，我都把店門關起來，被告就
    坐在我的機車上，叫我載送他回去，我就騎乘機車載送他，
    他叫我一直騎乘到西濱橋下，說他可以自己走回去，但是到
    了西濱橋下我叫他下車，他說不要下車，還叫我左轉，還有
    騎乘一段，他就叫我彎到小路，我看到是暗暗的小路，我就
    不要去了，當時他就拿刀出來，就將刀子放在我的脖子上，
    因為涼涼冰冰的，所以那應該是刀子，他拿刀時也有要我聽
    他的話，不然要對我怎樣、怎樣，我就聽他的話，一直到被
    告公司門口，我叫他下車，他不下車，因為他坐在我的機車
    後座，他就拔取我的機車鑰匙，就叫我進去他的公司，我說
    不要，他就一直拉我進去，我說不要，並且有掙扎，但是被
    告還是拉我進去，並將我壓制在地上，之後被告就打我，被
    告是徒手打我的左邊臉頰，造成我的牙齒斷掉，並且流了很
    多血，我躺在地上蠻久的，他叫我起來，但是我爬不起來，
    被告就動手拉我起來，進入他睡覺的地方，被告很有力氣，
    一直拉我進去，他在打我時，他就有拿刀出來，該刀子當時
    我就有確實看到，且該刀子是在後來我進入被告屋內時因為
    被告有開燈，所以我有看清楚是金黃色的折疊刀，他在叫我
    爬起來時，就持著的要我要爬起來，不然就要對我怎樣，所
    以我就被他拉進去屋內，被告進入屋內就開燈，當時我的牙
    齒很痛，且頭暈暈的，他就叫我坐在床上，被告有開燈看到
    我的牙齒有流血，並且用手進入我的口腔挖出我斷掉一半的
    牙齒出來，當時我已經很害怕，我就騙他說，講比較好聽的
    話，看他是否可以讓我走，他說如果讓我走，乾脆就把我幹
    掉（就是用刀子給我殺掉），我只好說好聽的話，並說，如
    果你喜歡我，我回去跟我老公離婚，再跟你交往，還有說如
    果還沒有離婚，如果你讓我走，以後我們還可以偷偷交往等
    語，當時只是要看看他是否可以讓我走，我才講上開好聽的
    話語，但他聽不下去，說我是騙他的，他就關燈，就把我脫
    褲子，那是外褲內褲一起脫，我當時有跟他說我的月經來，
    被告還用手機的燈光照我的內褲，看看有沒有月經來的痕跡
    ，並有脫掉我的外套，但是沒有脫掉上衣，但有把我的胸罩
    往上面推，並且露出乳房來，被告就親我的臉，並且親我的
    乳頭，也有用手摸我的乳房，當時被告是自己全身脫光，就
    硬將他的陰莖插入我下體強姦我，而強姦過程中他沒有用保
    險套，至於被告是否有射精我不知道，因為當時被告用強的
    ，我很怕，被告是有將陰莖插入我的陰道內，插入時間約有
    5、6分鐘，完事之後，被告有用衛生紙擦拭他的陰莖，但是
    當時我不知道我的陰道內是否有殘留被告的精液，因為我當
    時很緊張害怕，就不知道怎麼樣了。」「（檢察官問：被告
    脫你褲子並且強姦你這段期間，你是否有反抗？）有的，因
    為我一直反抗，但在床上時被告還有拿著刀，所以我很害怕
    所以只好順著他。」「（檢察官問：被告強暴你結束後如何
    ？）被告強暴我結束後他就走了，我就自己穿起衣服、褲子
    ，走出公司門口，並且騎乘我的機車回家。並且被告有跟我
    要電話，我為了要離開，所以也有將電話號碼給他，他還跟
    我說不能夠跟別人講這樣的事情。」「（辯護人問：被告拉
    你時衣服有無破掉？）有的，我的外套有破掉，該外套在警
    局那裡。」「（辯護人問：被告用折疊刀架住你的脖子，當
    時刀子是否已經打開了？）在機車上我不知道，但是在屋內
    房間裡面，被告有將折疊刀打開。但是在屋外時，被告是從
    後面將折疊刀架著我的脖子。」「（辯護人問：你當時有無
    反抗？）沒有，他拿出刀子來我就沒有反抗。」「（審判長
    問：你載送被告回家到你到達貨櫃屋時，你的手機是否有接
    獲你先生的來電？）有的，我的先生有打很多通，但是當時
    我的手機已經被被告拿走了，是在我載送被告到公司門口時
    我的電話就已經響了，被告就把我手機及機車鑰匙取走了，
    是先拿走鑰匙，我知道那是我老公打來的，因為我先生接送
    小孩回家後，他看到我沒有回家，就打了很多通電話聯繫我
    。」「（受命法官問：被告稱係你自願與其發生性關係的，
    你是因為喜歡被告才與其發生性關係的？）那是不可能事情
    ，如果我喜歡被告就不會被被告先打了，我就直接進去屋內
    就好了。」（見原審99年 1月22日審判筆錄）。參酌以被害
    人Ａ女於事發當時所穿之卡其色外套 1件經本院當庭勘驗：
    「勘驗目的：勘驗扣案證物內之卡其色外套 1件是否有破裂
    。勘驗結果：1.勘驗扣案證物內之卡其色外套 1件，該卡其
    色外套右肩膀內裡有破裂，右腋下也有破裂，左邊腋下沒有
    破裂，外套右手的肩部右內裡破裂13公分，右腋下破裂長度
    7公分左右，左邊肩膀內裡也有破裂長度5公分，口袋沒有破
    裂，拉鍊好好的。2.破裂痕跡採取直線測量，且當庭交予被
    告丙○○自行測量。」（見本院99年 6月21日勘驗筆錄）對
    比被害人Ａ女當日所穿外套破裂之位置，足見證人Ａ女所指
    被告曾強力拉扯其外套衣領部位，欲將其強拖進貨櫃屋乙節
    ，應可採信。雖被告及其選任辯護人均辯稱：該外套應是案
    發前早已破裂云云，然被告及其選任辯護人就此部分所辯並
    未積極舉證以實說，實不足採。又依經驗法則判斷，被害人
    Ａ女在深夜時分且已身處在被告居住處所前，若Ａ女果有同
    意與被告發生性行為之真意，則被告又何須出手強力毆打Ａ
    女左邊臉頰，並導致Ａ女因而受有左上智齒牙冠斷裂流血之
    傷害，甚連被告因出手用力太大，竟因而使被告手戴之手錶
    壞掉。綜上，茍告訴人Ａ女係如被告所辯解，因為喜歡被告
    兩情相悅才自願與其發生性關係，則告訴人Ａ女大可直接進
    屋與被告發生性關係即可，何以竟會在貨櫃屋外遭被告毆打
    致智齒牙冠斷裂流血，益見被告上開辯解顯不符常情，要難
    憑採。
  (四)另本案係被告糾纏Ａ女以機車搭載其回住處，並非Ａ女主動
    示意要以機車搭載被告返回住處，顯足以肯認事發之始Ａ女
    並未故為設局構陷被告。而本件被害人Ａ女本係一弱女子，
    且深夜孤身 1人在鉅大魁梧、暴力相向及持刀威脅之被告掌
    控下，如何能期待該弱女子抵死奮力抵抗，縱Ａ女於事發時
    有虛與委蛇，佯裝與被告好話相談，實亦係迫於無奈，當不
    能據此率而認定被害人Ａ女並未受到強暴、脅迫，而係真正
    喜歡被告出於自由意志自願與被告發生性關係。
  (五)被告又主張稱：根據告訴人Ａ女之供詞，持刀械的部分，在
    行駛中告訴人Ａ女並無法確認伊有持刀的實據，只是覺得冰
    冰涼涼，試問在住宅區人多的地方，氣溫相對就比較高，而
    行駛至空曠地人煙稀少的地方，而且是靠海邊，人行駛當中
    不會覺得冷嗎？惟查，因氣溫及風吹所感覺的冷，衡情應與
    刀子接觸皮膚時的感覺不同，而被害人Ａ女係一具生活經驗
    之成年人，就此當不會有所誤判，且此種感覺之變化，並非
    自一開始即有，而是機車行駛途中突然的變化，要與因氣溫
    及風吹所致的冰涼感覺不同。是以被告此部分所辯亦無足採
    信。
  (六)被告另主張稱：本件經送鑑驗其結果認定告訴人Ａ女陰道內
    所採檢體，並無被告之精液反應，與中山醫學大學附設醫院
    出具之受理疑似性侵害事件驗傷診斷書記載「外陰口及處女
    膜無新撕裂傷，肛門口無撕裂傷」，並且在告訴人Ａ女體內
    鑑驗出第三者的精液反應，連伊最基本之死細胞的ＤＮＡ反
    應都沒有，或是Ａ女身上殘留有伊唾液檢驗反應也沒有，原
    判決只依告訴人Ａ女的供述來做認定，伊不服云云。經查：
    本件依內政部警政署刑事警察局98年11月30日刑醫字第0980
    156850號鑑驗書鑑驗結果，認「1.被害人外套、短外套、上
    衣、胸罩、短褲經紫外光檢視，未發現可疑斑跡，故未進行
    ＤＮＡ鑑定。2.被害人內褲採樣標示00000000處以酸性磷酸
    酵素法檢測結果呈陽性反應，以顯微鏡檢發現精子細胞，經
    分層萃取ＤＮＡ檢測，精子細胞層ＤＮＡ－ＳＴＲ型別詳如
    下表。3.被害人陰道深部棉棒以酸性磷酸酵素法檢測結果呈
    弱陽性反應，以顯微鏡檢發現精子細胞，經分層萃取ＤＮＡ
    檢測，精子細胞層ＤＮＡ－ＳＴＲ型別詳如下表。4.丙○○
    褲子、刀子以Ｋａｓｔｌｅ－Ｍｅｙｅｒ血跡反應法檢測結
    果，呈陰性反應，經紫外光檢視，未發現可疑斑跡，故未進
    行ＤＮＡ鑑定。5.其餘檢體檢測結果如下表：」鑑驗結論：
    「1.本案被害人內褲採樣標示00000000處精子細胞層檢出一
    男性之ＤＮＡ－ＳＴＲ型別，與前案送檢建檔涉嫌人丙○○
    之ＤＮＡ－ＳＴＲ型別不同，可排除來自涉嫌人丙○○，另
    經輸入本局去氧核糖核酸資料庫比對結果，未發現相符者。
    2.被害人陰道棉棒精子細胞層之ＤＮＡ－ＳＴＲ型別檢測結
    果為混合型，研判混有被害人Ａ女（在此以代號表示）與被
    害人內褲採樣標示00000000處精子細胞層來源者之ＤＮＡ。
    」（詳見偵查卷第54頁至第56頁，含鑑驗結果表），然而依
    本院卷附之法務部法醫研究所99年6月23日法醫證字第09900
    03374號函旨所示：一復---函。二來函詢問本件被告丙○○
    及被害人Ａ女均坦承及指證被告丙○○有將陰莖插入被害人
    Ａ女之陰道內抽動（未戴保險套）且時間可能達５分鐘，雖
    未射精，何以被害人Ａ女內褲及陰道深部會檢驗不出被告丙
    ○○之ＤＮＡ？可能原因為何？本所回覆：本案刑事警察局
    ＤＮＡ鑑定之ＤＮＡ型別分析法利用聚合連鎖反應複製特
    定ＳＴＲ  ＤＮＡ型別，當檢體混合有第二者或混合三人以
    上細胞時，細胞數目多量者，ＤＮＡ含量多，其ＤＮＡ模板
    於聚合連鎖反應時會居於優勢；相對於少量或極少量者的
    細胞，ＤＮＡ含少量或極少量，ＤＮＡ模板於聚合連鎖反
    應會居劣勢，以致可能不易或無法檢測出ＤＮＡ型別。如果
    檢體混合有兩人之ＤＮＡ，其二者ＤＮＡ含量比率大於３倍
    以上時，則含量較少的第二者即可能無法檢測出ＳＴＲ  Ｄ
    ＮＡ型別（參見附件文獻之Ｔａｂｌｅ３），本案刑事警察
    局鑑驗書所載「被害人陰道棉棒精子細胞層」之ＤＮＡ型別
    為兩人之混合型，此顯示被害人陰道內存在可偵測量的兩人
    細胞ＤＮＡ，此時，若有微量之第三者細胞，則有可能無法
    檢測出其ＳＴＲ  ＤＮＡ型別，因此建議本案宜增加Ｙ染色
    體ＳＴＲ  ＤＮＡ型別鑑定法，進行Ｙ－ＳＴＲ型別分析。
    三來函詢問男性陰莖進入女性陰道摩擦，理論上是否就有一
    些男性陰莖皮質細胞及前列腺液等會留存在陰道內，進而可
    檢出ＤＮＡ？本所回覆：正常人陰莖之包皮及龜頭會有少量
    脫落上皮細胞，前列腺液偶有極少量精子或脫落的管腺上皮
    細胞（除非前列腺病變，例如前列腺發炎，則前列腺液才會
    出現白血球細胞。），相對的，女性陰道黏膜皺摺多，會含
    有較多量脫落的上皮細胞，如未射精，則有可能會檢驗不出
    未射精者之ＳＴＲ  ＤＮＡ型別，檢驗不出的原因同說明二
    之回覆說明；此時，仍可以Ｙ－ＳＴＲ型別分析，以確認是
    否殘留男性細胞。四檢附參考文獻一篇。綜上，本件檢體雖
    均未驗出有被告精液之反應，然依法務部法醫研究所上開函
    文內容所示，再參酌以被告及被害人Ａ女 2人均係結過婚育
    有子女之成年人，對於陰莖有無插入陰道內抽動當不會有所
    誤認。且被告自警詢、檢察官偵查中及原審審理時均坦承確
    有與Ａ女發生性行為，被告對此不利於己之自白，必定是在
    深思熟慮後始會多次為一致之自白，從而被害人Ａ女陰道內
    有無其他人之精液反應，核亦與本案被告犯罪事實之認定無
    關，再者被告雖供述其有與被害人Ａ女性交，然並未射精，
    依卷證復查無其他積極證據足以證明被告於被害人Ａ女僅著
    內褲時有以下體與之磨蹭，縱未在Ａ女內褲上採得被告精子
    細胞一事，與事實並無齟齬。是以被告執此所為之抗辯尚不
    足逕採為對被告有利之認定。
  (七)再核諸本案至今被告與告訴人Ａ女間仍未達成和解賠償損害
    ，而被害人Ａ女於本案發生後係於第一時間在先生及親屬陪
    同下向警方報案，此與一般「仙人跳」詐財之情形有違，且
    案發後雙方親屬及朋友有互相接觸洽商和解本即事理之常，
    自不能以有無接觸談判和解來作為判斷有無發生本案之推論
    。
  (八)再被告在貨櫃屋內床上持刀對被害人Ａ女為強制性交之時，
    被害人Ａ女因害怕僅以手推抵擋而未敢反抗只好順著他，業
    據證人Ａ女證述甚詳，此與中山醫學大學附設醫院出具之受
    理疑似性侵害事件驗傷診斷書記載「外陰口及處女膜無新撕
    裂傷、肛門口無撕裂傷」內容，並無違背之處，則該診斷書
    亦無從據為有利於被告之認定。綜上所述，被告空言否認，
    避就之詞，所辯無非臨訟畏罪飾卸之詞，要均無足採，本件
    事證已臻明確，被告犯行均洵堪認定。
三、本件有關法律適用之問題：
  (一)按刑法第305條之恐嚇罪， 係指單純以將來加害生命、身體
    、自由、名譽、財產之事，恐嚇他人致生危害於安全者而言
    。如對於他人之生命、身體等，以現實之強暴、脅迫手段加
    以危害要挾，使人行無義務之事或妨害人行使權利，應構成
    刑法第304條之強制罪，而非同法第305條之恐嚇危害安全罪
    。又刑法第302條之妨害自由罪， 係妨害他人自由之概括的
    規定，故行為人具有一定目的，以非法方法剝奪人之行動自
    由者，除法律別有處罰較重之規定（例如略誘及擄人勒贖等
    罪），應適用各該規定處斷外，如以使人行無義務之事，或
    妨害人行使權利為目的，而其強暴、脅迫復已達於剝奪人行
    動自由之程度，即祇成立本罪， 不應再依同法第304條論處
    。誠以此項使人行無義務之事，或妨害人行使權利之低度行
    為，應為非法剝奪人之行動自由之高度行為所吸收，不能以
    其目的係在使人行無義務之事，或妨害人行使權利，認為係
    觸犯刑法第302條第1項及第304條第1項之二罪名，而依同法
    第55條從一重處斷（最高法院93年度台上字第3309號判決意
    旨參見）。又按刑法第302條之妨害自由罪， 原包括私禁及
    以其他非法方法剝奪人之行動自由而言，所謂非法方法，當
    包括強暴、脅迫等情事在內，自屬包含於妨害行動自由之同
    一意念之中，縱其所為， 合於刑法第305條恐嚇危害安全之
    情形，仍應視為剝奪行動自由之部分行為（最高法院74年臺
    上字第3404號判例意旨參照）。是本件被告先後出言恐嚇稱
    ：「如果出聲的話會讓妳死的很難看」等語；及為防止Ａ女
    離去而強行拔取Ａ女機車鑰匙，阻止Ａ女離去。繼而進入貨
    櫃屋後被告對Ａ女恫嚇稱：「如果放妳走的話，伊會沒命，
    乾脆就把妳幹掉」等語；及強將Ａ女行動電話取走，防止Ａ
    女對外聯絡等行為，依上開實務見解，均不另論以刑法第30
    4條第1項及同法第305條之罪責。
  (二)按以施強暴之方法強制性交而致普通傷害者，除有傷害故意
    應分別情形依總則數罪併罰或從一重處斷外，概認為強暴當
    然之結果，不予論罪（最高法院24年度決議意旨參見）。本
    件被告在強拉Ａ女進入貨櫃屋前，在該貨櫃屋外以徒手之方
    式強力毆打Ａ女左邊臉頰，並導致Ａ女因而受有左上智齒牙
    冠斷裂流血之傷害行為，並非被害人Ａ女在貨櫃屋內因被告
    以施強暴之方法對Ａ女實施強制性交之行為所致，故Ａ女此
    部分所受之傷害，自非屬施強暴手段之當然結果。
  (三)按強制性交而剝奪他人之行動自由時，是否於強制性交罪外
    另成立妨害自由罪，須就犯罪行為實施經過之全部情形加以
    觀察，如該妨害自由之行為已可認為強制性交行為之著手開
    始，則應成立單一之強制性交罪（最高法院68年臺上字第19
    8號判例意旨參照）； 又按強制性交罪固包含使人行無義務
    之事等妨害自由之性質，然此乃指著手強制性交行為後，至
    強制性交行為完畢前之強制性交行為本身而言，若於著手強
    制性交行為之前，行為人為達到強制性交之目的，又有妨害
    自由之行為，自不能為強制性交行為所吸收（見最高法院93
    年度台上字第6175號判決意旨及及最高法院70年台上字第10
    22號判例要旨）。本件被告在強拉Ａ女進入貨櫃屋前，先持
    其所有原攜帶在身上之折疊刀 1把抵住Ａ女脖子，並出言恐
    嚇稱：「如果出聲的話會讓妳死的很難看」等語，喝令Ａ女
    聽話將機車騎往臺中縣龍井鄉○○路二段89巷內「新怡通運
    有限公司」後方貨櫃屋處，迨抵達貨櫃屋前停妥機車，丙○
    ○為防止Ａ女離去，即以強行拔取Ａ女機車鑰匙之方式，阻
    止Ａ女離去，繼而強行抱住Ａ女之身體欲將Ａ女拉進貨櫃屋
    內，因Ａ女不願配合乃強力掙扎並以腳踢丙○○，Ａ女腳踢
    時因不慎跌倒在地，迅即遭丙○○壓制在地上等以非法方法
    剝奪Ａ女之行動自由犯行部分，因非屬被告在貨櫃屋內著手
    強制性交行為後，至強制性交行為完畢前之強制性交行為本
    身，而係貨櫃屋內著手強制性交行為之前，行為人為達到強
    制性交之目的所為之妨害自由行為，自不能為強制性交行為
    所吸收。
  (四)按猥褻與性交，係不同之犯罪行為，行為人若以性交之犯意
    ，對被害人實施性侵害，先為猥褻，繼而為性交，其中猥褻
    行為係性交之前置行為，不容割裂為二罪之評價，則猥褻之
    階段行為自應為性交行為所吸收（最高法院92年度臺上字第
    2964號判決意旨參照）。本件被告以施強暴、脅迫之方法對
    被害人Ａ女強制性交前，強行親吻遭壓制之Ａ女臉頰及乳頭
    ，並用手撫摸Ａ女乳房之猥褻行為，應為強制性交之前置行
    為，自不另論罪。
  (五)按刑法上一行為而觸犯數罪名之想像競合犯存在之目的，在
    於避免對於同一不法要素予以過度評價，其所謂「同一行為
    」係指所實行者為完全或局部同一之行為而言。因此刑法修
    正刪除牽連犯之規定後，於修正前原認屬於方法目的或原因
    結果之不同犯罪，其間果有實行之行為完全或局部同一之情
    形，應得依想像競合犯論擬（最高法院97年度台上字第3494
    號判決意旨參見）。又按行為人為達強制性交目的，於著手
    強制性交行為之前，對同一被害人所為妨害自由行為，雖不
    能為強制性交行為所吸收，然其於妨害自由後即緊密實行強
    制性交，二行為之犯罪目的單一，依一般社會通念，認應評
    價為一罪方符合刑罰公平原則，如予數罪併罰，反有過度處
    罰之疑，與人民法律感情亦未契合；尤於牽連犯廢除後，適
    度擴張一行為概念，就此情形認屬一行為觸犯數罪名之想像
    競合犯，方為適當（最高法院97年度台上第3223號判決意旨
    參照）。綜觀本件被告上開在持續之時間內所為剝奪Ａ女行
    動自由、傷害Ａ女及對Ａ女為強制性交之行為等行為間，就
    犯罪實行之過程間確實具有實行之行為完全或局部同一之情
    形存在，自應依想像競合犯論處。
四、按88年 4月21日修正之刑法第221條第1項之強制性交罪，其
    立法目的旨在維護男女平權之原則及尊重男女性主權，其成
    立不以致使被害人不能抗拒為必要。該罪重在行為人與被害
    人發生性交行為時是否違反被害人之意願。又依立法理由說
    明，係以原條文之「至使不能抗拒」，要件過於嚴格，容易
    造成受侵害者，因為需要「拼命抵抗」而致生命或身體方面
    受更大之傷害，故修正為「違反其意願之方法」（即不以「
    至使不能抗拒」為要件）。則修正後所稱其他「違反其意願
    之方法」，應係指該條所列舉之強暴、脅迫、恐嚇、催眠術
    以外，其他一切違反被害人意願之方法，妨害被害人之意思
    自由者而言，不以類似於所列舉之強暴、脅迫、恐嚇、催眠
    術等相當之其他強制方法，足以壓抑被害人之性自主決定權
    為必要，始符立法本旨。又按所謂兇器，其種類並無限制，
    凡客觀上足對人之生命、身體、安全構成威脅，具有危險性
    之兇器均屬之，且祇須犯罪時攜帶此種具有危險性之兇器為
    已足，並不以攜帶之初有行兇之意圖為必要。經查，本扣案
    之折疊刀 1把，係銳利之刀械當屬兇器無誤。故核被告所為
    ，係犯刑法第302條第1項之剝奪他人行動自由罪、同法第27
    7條第1項之普通傷害罪、 同法第222條第1項第8款之加重強
    制性交罪。公訴意旨認被告所為強暴行為而發生之刑法第27
    7條第1項普通傷害情形為當然之結果，而不另論罪，尚有未
    洽。又被告以一行為觸犯上開三罪名，為異種想像競合犯，
    應從一重之加重強制性交罪處斷（最高法院97年度台上字第
    3223號判決參照）。
五、原審法院以被告犯刑法第302條第1項剝奪他人行動自由罪；
    及同法第222條第1項第8款加重強制性交罪， 均事證明確，
    而依法予以論罪科刑，固非無見。惟查：原審認被告所犯
    刑法第277條第1項普通傷害罪部分，係屬被告所為強暴行為
    發生之當然結果，而不另予論罪，此部分所認尚有未洽。
    原審判決將被告少年時期交付保護管束之資料於事實欄內認
    定被告素行不佳；理由欄內做為審酌處以重刑依據，所認顯
    係違背法令，自有未合。被告上訴意旨除坦承毆傷Ａ女乙情
    屬實外，仍執前詞空言否認涉犯其他犯行，並據此指摘原判
    決不當，除認原判決將被告少年時期交付保護管束之資料於
    事實欄內認定被告素行不佳；理由欄內做為審酌處以重刑依
    據，所認顯係違背法令部分，屬有理由外，其餘部分均為無
    理由，原判決既有上揭疏誤，且經被告提起上訴，即屬無可
    維持，應由本院予以撤銷改判。爰審酌被告之平日素行尚屬
    良好、其與被害人Ａ女間原無仇隙、犯罪之動機、目的僅為
    逞一己私慾，在未受有任何刺激下，竟持刀械兇器剝奪Ａ女
    之行動自由，復強力毆打Ａ女左邊臉頰，致使Ａ女受有左上
    智齒牙冠斷裂流血之傷害，復以持刀施強暴、脅迫之方式，
    遂行本件強制性交之犯行，其犯罪之動機、目的、手段殊值
    非難、本案被告所為強制性交行為之手段，除使被害人Ａ女
    身心受創甚鉅外，顯對被害人Ａ女之日後身心發展亦造成無
    可磨滅之陰影，惡性非輕，且對社會治安所生危害之程度甚
    巨；再考之被告係高中畢業之智識程度，經濟狀況為勉持（
    參見被告警詢調查筆錄受詢問人欄內之記載），暨被告犯罪
    後態度尚無從為其有利之考量，及被告迄今仍未與告訴人Ａ
    女達成和解賠償損害，取得諒解等一切情狀，量處如主文第
    二項所示之刑，以示懲儆。
六、沒收部分：
    扣案之折疊刀1把，係被告丙○○所有，業經被告坦承在卷
    ，又係供犯本案之罪所用之物， 爰依刑法第38條第1項第2 
    款之規定宣告沒收之。另扣案之灰色短褲1件，本係供被告
    日常生活所穿與本件犯罪無關，又非屬違禁物，核與沒收之
    要件不符，爰不予宣告沒收之，末此敘明。
據上論斷，應依刑事訴訟法第369條第1項前段、第364條、第299
條第1項前段， 刑法第222條第1項第8款、第302條第1項、第277
條第1項、第55條、第38條第1項第2款，刑法施行法第1條之1第1
項、第2項前段，判決如主文。
本案經檢察官乙○到庭執行職務。
中    華    民    國    99    年     8    月     3    日
            刑事第九庭    審判長法  官  江  德  千
                                法  官  賴  妙  雲
                                法  官  許  旭  聖                          
以上正本證明與原本無異。     
如不服本判決應於收受送達後10日內向本院提出上訴書狀，其未
敘述上訴之理由者，並得於提起上訴後10日內向本院補提理由書
（均須按他造當事人之人數附繕本）「切勿逕送上級法院」。
                                                        
                                書記官  紀  美  鈺

中    華    民    國    99    年    8     月    6     日
附錄本案論罪科刑法條依據：
刑法第302條：
私行拘禁或以其他非法方法，剝奪人之行動自由者，處5年以下
有期徒刑、拘役或3百元以下罰金。
因而致人於死者，處無期徒刑或7年以上有期徒刑，致重傷者，
處3年以上10年以下有期徒刑。
第1項之未遂犯罰之。
刑法第221條：
對於男女以強暴、脅迫、恐嚇、催眠術或其他違反其意願之方法
而為性交者，處3年以上10年以下有期徒刑。
前項之未遂犯罰之。
刑法第222條：
犯前條之罪而有下列情形之一者，處7年以上有期徒刑：
一、二人以上共同犯之者。
二、對未滿十四歲之男女犯之者。
三、對精神、身體障礙或其他心智缺陷之人犯之者。
四、以藥劑犯之者。
五、對被害人施以凌虐者。
六、利用駕駛供公眾或不特定人運輸之交通工具之機會犯之者。
七、侵入住宅或有人居住之建築物、船艦或隱匿其內犯之者。
八、攜帶兇器犯之者。
前項之未遂犯罰之。
刑法第277條第1項：
傷害人之身體或健康者，處3年以下有期徒刑、拘役或1千元以下
罰金。

司法院資訊處製作；財團法人民間司法改革基金會備份。
